臺灣苗栗地方法院民事判決　　　　　　　 94年度訴字第387號
原　　　告　丙○○
　　　　　　乙○○
被　　　告　財團法人仁德醫護管理專科學校
　　　　　　　　　　　號
法定代理人　丁○○
被　　　告　甲○○
共　　　同
訴訟代理人　陳淑芬律師
上列當事人間確認合夥關係存在等事件，本院於民國96年1 月18
日言詞辯論終結，判決如下：
    主  文
原告之訴駁回。
訴訟費用由原告丙○○負擔十分之九，原告乙○○負擔十分之一
。
    事實及理由
一、按確認法律關係之訴，非原告有即受確認判決之法律上利益
    者，不得提起之，民事訴訟法第247 條第1 項前段定有明文
    。又所謂即受確認判決之法律上利益，係指法律關係之存否
    不明確，原告主觀上認其在法律上之地位有不安之狀態存在
    ，且此種不安之狀態，能以確認判決將之除去者而言，若縱
    經法院判決確認，亦不能除去其不安之狀態者，即難認有受
    確認判決之法律上利益（最高法院52年台上字第1240號判例
    參照）。本件原告丙○○與被告財團法人仁德醫護管理專科
    學校（於民國88年改制為專科學校前校名為仁德高級醫事職
    業學校，下稱仁德學校）就合夥關係是否存在有所爭執，如
    不予釐清，原告丙○○日後就合夥利益之分配及合夥出資之
    返還可能無從請求，可謂原告丙○○在法律上之地位有受侵
    害之危險，且此危險得以本確認判決除去，是原告丙○○據
    以提起本件訴訟，有即受確認判決之法律上利益，合先敘明
    。
二、原告起訴主張：原告丙○○之配偶李思治於79年9 月至80年
    7 月間擔任被告仁德學校之公民科專任教師，被告甲○○為
    當時之被告仁德學校校長，被告甲○○於80年間代表被告仁
    德學校與原告丙○○口頭約定成立合夥契約，由原告丙○○
    至各個國中刊登廣告、招收學生，使國中畢業生至被告仁德
    學校就讀，原告丙○○另協助被告仁德醫院與相關醫院合作
    ，使被告仁德學校之學生得以至該等醫院實習，被告仁德學
    校則自80年9 月起每月給付原告丙○○新臺幣（下同）30,0
    00元作為紅利，詎於90年2 月起，被告仁德學校即未再給付
    紅利予原告丙○○，迭經催討，均置之不理，為此訴請確認
    原告丙○○與被告仁德學校間有合夥關係存在，並請求被告
    仁德學校與被告甲○○連帶給付自90年2 月起至94年5 月止
    共計56個月之紅利1,560,000 元，又原告丙○○已將上開紅
    利債權之10分之1 讓與原告乙○○，並以書狀通知被告，乙○○自有擔任原告之當事人適格。並聲明：(1)確認原告丙○○與被告仁德學校間有合夥關係存在。(2)被告應連帶給付原
    告1,560,000 元，及自起訴狀繕本送達被告之翌日起至清償
    日止，按週年利率百分之5 計算之利息。
三、被告之抗辯：被告仁德學校、甲○○與原告丙○○從未簽訂
    任何合夥契約或有任何合夥關係存在，被告仁德學校也從未
    給付原告丙○○任何款項，至於被告甲○○雖於80年9 月至
    90年1 月每月給予原告丙○○30,000元生活補助費，但此乃
    被告甲○○基於私人情誼所為之個人行為，並非以被告仁德
    學校校長身份所為，與被告仁德學校無關，因原告丙○○一
    再以上開情事為由認雙方有合夥關係，被告甲○○不堪其擾
    ，故於90年間停止資助。並聲明：如主文第1 項所示。
四、按當事人主張有利於己之事實者，就其事實有舉證之責任，
    民事訴訟法第277 條前段定有明文，又確認法律關係存在之
    訴如係原告主張法律關係存在時，應由原告就權利發生之事
    實負舉證責任，若原告先不能舉證，以證實自己主張之事實
    為真實，則被告就其抗辯事實即令不能舉證，或其所舉證據
    尚有疵累，亦應駁回原告之請求（最高法院17年上字第917
    號判例、42年台上字第170 號判例參照）。再按稱合夥者，
    謂2 人以上互約出資以經營共同事業之契約；前項出資，得
    為金錢或其他財產權，或以勞務、信用或其他利益代之，民
    法第667 條第1 項、第2 項分別定有明文。本件原告丙○○
    主張與被告仁德學校間有合夥關係存在，然為被告仁德學校
    所否認，依上說明，原告丙○○應就其與被告仁德學校間有
    相互約定如何出資（金錢、其他財產權、勞務等）、係經營
    何種事業等事實負舉證之責。經查：就上開事實，原告丙○○固提出仁德學校92年10月6 日仁專豐實字第0920001513號
    函（見卷第54頁）、郵政存簿明細（見卷第66至69頁）為證
    ，惟上開物證僅能證明被告甲○○於80年9 月間至90年1 月
    間確有按月給付原告丙○○30,000元之事實（此亦為被告甲○○所不爭執），然尚不足證明原告丙○○與被告仁德學校
    間有何相互約定出資、經營何種事業等事實，原告丙○○雖
    主張：自被告甲○○按月給付其30,000元之事實，可以推論
    其與被告仁德學校間有合夥關係等語，惟一方按月給付他方
    金錢其原因關係之可能性甚多，或為贈與，或為借貸，或為
    僱佣，或為民法債編所未明文規定之無名契約等，尚難僅以
    被告甲○○於80年9 月間至90年1 月間按月給付原告丙○○
    30,000元之事實即遽認原告丙○○與被告仁德學校間有合夥
    關係存在，而原告丙○○復未能提出其他證據以證其說，依
    舉證責任分配之法則，已難認定原告丙○○就此主張為真實
    ，基於同一法理，亦無從認定原告丙○○與被告甲○○間有
    何合夥關係存在。
五、綜上可知，原告丙○○與被告仁德學校、甲○○間均不能認
    為有何合夥關係存在。從而，原告丙○○訴請確認與被告仁
    德學校間有合夥關係存在，為無理由，原告丙○○、乙○○
    基於合夥法律關係中之利益分配請求權，請求被告仁德學校
    、甲○○應連帶給付渠等1,560,000 元之紅利，亦屬無據，
    均予駁回。
六、本件事證已臻明確，兩造其餘攻防方法及所提證據，業經審
    酌，核與本件判決結果無影響，爰不逐一論述，併此敘明。
七、據上結論，本件原告之訴為無理由，依民事訴訟法第78條、
    第85條第1 項但書，判決如主文。
中　　華　　民　　國　　96　　年　 　1　　月　　29　　日
                  民事庭法　官　張 文 毓
以上正本係照原本作成。
如不服本判決，應於送達後20日內向本院提出上訴狀（須附繕本
）。
                        書記官  黎 東 成
中　　華　　民　　國　　96　　年　　1 　　月　　29　　日
